【裁判字號】    98,交聲,1204
【裁判日期】    980526
【裁判案由】    交管條例聲異
【裁判全文】
臺灣板橋地方法院交通事件裁定        98年度交聲字第1204號
原處分機關  交通部公路總局臺北區監理所蘆洲監理站
異  議  人
即受處分人  甲○○
上列異議人即受處分人因違反道路交通管理處罰條例案件，對於
交通部公路總局臺北區監理所蘆洲監理站中華民國九十八年五月
一日所為之處分（原處分案號：北監蘆字第裁四六─Ｃ0000
0000號）聲明異議，本院裁定如下：
    主  文
原處分撤銷。
甲○○汽車駕駛人，駕駛汽車經測試檢定酒精濃度超過規定標準
，處罰鍰新臺幣肆萬伍仟元，並應接受道路交通安全講習。
    理  由
一、原處分機關處分意旨略以：異議人即受處分人甲○○於民國
    九十八年四月二十二日二十時二十分許，駕駛車牌號碼ＦＥ
    二－六五七號重型機車，行駛在臺北縣蘆洲市○○○路與信
    義路口時，因酒精濃度超過規定標準（吐氣所含酒精濃度達
    每公升零點七四毫克），為臺北縣政府警察局保安隊警員舉
    發，並移送原處分機關，原處分機關即依道路交通管理處罰
    條例第三十五條第一項第一款，裁處異議人罰鍰新臺幣（下
    同）四萬五千元，吊扣駕駛執照十二個月，並施以道路交通
    安全講習，罰鍰及駕駛執照限於九十八年五月三十一日前繳
    送，且載明罰鍰逾期不繳納及駕駛執照逾期不繳送之處分。
二、異議人即受處分人異議意旨則略以：違規當時係駕駛重型機
    車，然卻吊扣普通小型車駕駛執照，為此聲明異議等語。
三、按汽車駕駛人飲用酒類或其他類似物後其吐氣所含酒精濃度
    超過每公升零點二五毫克，不得駕車；駕駛汽車經測試檢定
    酒精濃度超過規定標準，處汽車駕駛人一萬五千元以上六萬
    元以下罰鍰，並當場移置保管該汽車及吊扣駕駛執照一年；
    汽車駕駛人有第三十五條第一項規定之情形者，應接受道路
    交通安全講習，道路交通安全規則第一百十四條第二款、道
    路交通管理處罰條例第三十五條第一項第一款、第二十四條
    第一項第二款分別定有明文。又汽車駕駛人，因違反本條例
    及道路交通安全規則之規定，受吊銷駕駛執照處分時，吊銷
    其持有各級車類之駕駛執照，道路交通管理處罰條例第六十
    八條亦定有明文。
四、經查：
  (一)異議人於九十八年四月二十二日二十時二十分許，駕駛車牌
    號碼ＦＥ二－六五七號重型機車，行駛在臺北縣蘆洲市○○
    ○路與信義路口時，因酒精濃度超過規定標準（吐氣所含酒
    精濃度達每公升零點七四毫克），為臺北縣政府警察局保安
    隊警員舉發等情，有北縣警交字第Ｃ00000000號舉
    發違反道路交通管理事件通知單影本乙紙在卷可稽，復為異
    議人所不爭執。
  (二)又據異議人聲明異議狀內容可知，異議人於本件僅就原處分
    諭知關於吊扣普通小型車駕駛執照十二個月部分聲明異議，
    而就原處分諭知其呼氣酒精濃度超過規定標準所處以罰鍰四
    萬五千元及施以道路交通安全講習部分，並無異議，則此部
    分之裁量即屬合法適當，自堪認定。
  (三)原處分機關據以對異議人吊扣普通小型車駕駛執照十二個月
    部分之法令依據，依其移送書意見所載，固係依據道路交通
    管理處罰條例第三十五條第一項第一款規定，以及交通部九
    十四年九月十五日交路字第０九四００五一四三三號函示內
    容，而認異議人於本件違規行為時，並未持有重型機車駕駛
    執照，惟已考領有普通小型車駕駛執照因而仍應吊扣其所領
    有之普通小型車駕駛執照十二個月。然查，道路交通管理處
    罰條例第三十五條第一項僅規定「吊扣其駕駛執照一年」，
    並未明定其駕駛執照之種類，而原處分機關所援用之上開函
    釋意旨，亦未說明何以對於駕駛重型機車者，得吊扣其普通
    小型車駕駛執照之理由。準此可認，有關吊扣、吊銷駕駛執
    照處分效力與執行方式之法令依據，當係依據道路交通管理
    處罰條例第六十八條規定。而該條業於九十四年十二月十四
    日修正，並於九十五年二月二十七日經行政院以院臺交字第
    ０九五００八二八九八號令發布定自九十五年三月一日施行
    。修正前之道路交通管理處罰條例第六十八條規定：「汽車
    駕駛人，因違反本條例及道路交通安全規則之規定，受『吊
    扣或』吊銷駕駛執照處分時，『吊扣或』吊銷其持有各級車
    類之駕駛執照。」而修正後之道路交通管理處罰條例第六十
    八條則規定：「汽車駕駛人，因違反本條例及道路交通安全
    規則之規定，受吊銷駕駛執照處分時，吊銷其持有各級車類
    之駕駛執照。」即將原條文中之「吊扣或」三字刪除，查其
    立法過程：該條文修正前之原提案修正條文為：「汽、機車
    駕駛人，因違反本條例及道路交通安全規則之規定，受『吊
    扣或吊銷』駕駛執照處分時，『吊扣或吊銷』其違法或違規
    當時所駕駛車輛之駕駛執照。」交通部於委員審查會時表達
    反對意見，認為此修正結果將產生如駕駛人以其領有之聯結
    車、大客車、大貨車、小客車駕駛執照駕駛重型機車，而有
    違規酒後駕車、肇事逃逸等情時，將無法吊扣或吊銷其所持
    駕駛執照，以達有效處罰與維護道路交通安全之目的。然立
    法者考量因違規而吊扣駕照，不宜連其他如職業上、生活上
    所需之駕照一併吊扣，否則恐影響人民工作及生活甚鉅，有
    失之過酷等情，最終協商通過之道路交通管理處罰條例第六
    十八條，係將「吊扣或」三字刪除（以上立法過程，有立法
    院公報九十四卷四十八期三四三０號二冊頁一０七至一三六
    、九十四卷七十期三四五二號號頁一三五至一四一可考）。
    顯見立法者真意在於汽車駕駛人因違反道路交通管理處罰條
    例及道路交通安全規則之規定，受「吊銷駕照」處分者，仍
    維持一併吊銷其持有各級車類之駕駛執照，至於受「吊扣」
    駕駛執照處分時，僅能「吊扣」違規當時所駕駛車輛之駕駛
    執照，不能再擴大適用、「吊扣」其持有各級車類之駕駛執
    照，至為顯明。況此修正並未剝奪各交通執法單位適用道路
    交通管理處罰條例時之裁量權，各交通執法單位仍可依駕駛
    人不同違規情狀依法為輕重不同之裁量，僅就擴大吊扣駕照
    之處分，為限縮之修正。且酒醉駕車行為係製造法所不容許
    之風險，以風險製造之立場觀之，並不因駕駛車輛種類之不
    同，而有所差別，但從風險實現之觀點而言，酒醉駕駛車類
    之不同，其對於交通安全衍生之實害結果也有所差異，如駕
    駛人駕駛低一級之車類違反本條例之規定時，不論其所造成
    之實害結果，而一律吊扣駕駛人所持有之各類駕照，亦有違
    相同事件相同處理，不同事件不同處理之平等原則，臺灣高
    等法院暨所屬法院九十七年法律座談會刑事類提案第四十號
    研討意見結論參照。準此，前揭條文明定吊銷駕照處分效力
    與執行方式，並未規定吊扣駕照之執行，則交通監理機關對
    於受處分人因有違反道路交通管理處罰條例之情形，應受吊
    扣駕駛執照處分時，僅吊扣受處分人違規或違法當時所駕駛
    車類之駕駛執照即為已足，不得再對受處分人吊扣其持有其
    他各類車輛之駕駛執照。
  (四)再者，汽車駕駛人取得高一級車類之駕駛資格者，得准其駕
    駛較低級車類之車輛，固為道路交通安全規則第六十一條第
    一項所明定，然依同條項第四款：「已領有小型車駕駛執照
    者，得駕駛輕型機器腳踏車。」之規定，領有小型車駕駛執
    照，僅得騎乘輕型機車，不得騎乘重型機車。故異議人騎乘
    上開重型機車，顯非依憑其領有之小型車駕駛執照，而是單
    純的無照駕駛。另參以異議人係騎乘重型機車違規酒駕，如
    因此吊扣異議人之其他種類車輛駕駛執照，此舉顯然將剝奪
    異議人駕駛其他種類車輛之權利，對異議人之權益造成極大
    之損害，亦與現行之道路交通管理處罰條例第六十八條之規
    定未合，是異議人主張不應吊扣其汽車駕駛執照等語，於法
    尚屬有據。
五、綜上所述，異議人確有上開酒後駕車之違規行為，原處分機
    關依道路交通管理處罰條例第三十五條第一項第一款、道路
    交通管理事件統一裁罰基準表規定，裁處異議人罰鍰四萬五
    千元，並依同條例第二十四條第一項第二款規定施以道安講
    習處分，核無違誤，然原處分機關未審酌前情，逕為裁處吊
    扣異議人小型車駕駛執照十二月，即難認為允當，應認異議
    人即受處分人此部分之異議為有理由，惟因本件為一個違規
    行為，罰鍰與吊扣處分無從區分，異議人雖未就酒後駕車罰
    鍰及道安講習部分提出異議，惟依道路交通管理處罰條例第
    八十九條規定，法院處理交通事件，準用刑事訴訟法第三百
    四十八條之規定，則原處分關於前開部分與吊扣小型車駕駛
    執照部分有全部及一部關係，應認均為異議聲明之效力所及
    ，本院自得併為審酌。從而，異議人提起本件聲明異議，為
    有理由，應由本院將原處分撤銷，自為裁罰如主文所示，以
    期適法。
據上論斷，應依道路交通案件處理辦法第二十條前段之規定，裁
定如主文。
中    華    民    國    98    年    5     月    26    日
                  交通法庭法  官  吳冠霆
上列正本證明與原本無異。
如不服本裁定，應於裁定送達後五日內敘明抗告理由，向本院提
出抗告狀。
                          書記官  周百川
中    華    民    國    98    年    5     月    26    日


司法院資訊處製作；財團法人民間司法改革基金會備份。
